臺灣高雄地方法院民事判決　　　　　　110年度雄簡字第363號
原　　　告　陳金葉　
被　　　告　姚季壯　
訴訟代理人　廖常宏　
　　　　　　黃豪偉　
上列當事人間損害賠償事件，本院刑事庭移送前來（109 年度審
交附民字第486 號），本院於民國109 年7 月2 日辯論終結，判
決如下：
    主      文
被告給付原告新臺幣126,786 元及自民國109 年10月9 日起至清
償日止按週年利率百分之5 計算之利息。
原告其餘之訴駁回。
訴訟費用被告負擔百分之21，餘由原告負擔。
本判決第1 項得假執行。但被告以新臺幣126,786 元為原告預供
擔保後得免為假執行。
原告其餘假執行之聲請駁回。
    事實及理由
一、原告主張：被告於民國108 年12月30日15時9 分許，騎乘機
    車，沿高雄市新興區中山一路由南往北方向行駛，行經中山
    一路與中正三路交岔路口時，本應注意轉彎車應讓直行車先
    行，竟疏於注意及此，即貿然右轉進入中正三路，適原告騎
    乘車牌號碼000-000 號普通重型機車( 下稱系爭機車) 沿中
    山一路由南往北方向行駛，見狀閃避不及兩車相撞，原告因
    此受有左膝挫傷合併韌帶損傷、左足挫傷及擦傷之傷害。受
    有需支出醫療費用、藥布及將來醫療費用35,841元、看護費
    120,000 元、交通費22,500元、薪資損失95,000元、系爭機
    車維修費6,100 元及非財產上損害慰撫金300,000 元。被告
    應賠償原告上開損害，爰依侵權行為法律關係提起本件訴訟
    。並聲明：㈠被告應給付原告579,441 元及自起訴狀繕本送
    達翌日起至清償日止按週年利率百分之5 計算之利息；㈡願
    供擔保假執行。
二、被告則以：被告就事故發生有過失不爭執，但原告超速與有
    過失。原告請求之醫療費用、藥布在31,601元範圍內被告不
    爭執，看護費部分原告未提出證明，交通費在3,840 元範圍
    內不爭執，薪資損失部分原告亦未提出確實有收取薪資38,0
    00元之證明，機車維修費應扣除折舊，慰撫金過高等詞置辯
    。並聲明：㈠原告之訴駁回；㈡願供擔保免為假執行。
三、得心證之理由
  ㈠原告就本件事故發生與有過失，應負肇事責任百分之30，被
    告應負肇事責任百分之70：
  ⒈按行車速度，依速限標誌或標線之規定，無速限標誌或標線
    者，應依下列規定：在設有快慢車道分隔線之慢車道，時速
    不得超過40公里，道路交通安全規則第93條第1 項第1 款定
    有明文。
  ⒉本件原告行駛中山一路慢車道，有道路交通事故現場圖可考
     (見本院卷第35頁) ，原告本應注意行駛在劃有快慢車道分
    隔線( 白實線) 之慢車道，時速不得超過40公里，仍以40至
    50公里時速行進，此見原告於談話紀錄表之陳述甚明。被告
    固未禮讓直行之原告先行，然原告超速行駛致煞停不及與事
    故之發生亦有相當因果關係，是以被告抗辯原告與有過失，
    洵屬可採。審酌兩造違規之情節，認被告應負百分之70之肇
    事責任，原告應負百分之30肇事責任。
  ㈡原告得請求被告賠償126,786元：
  ⒈按因故意或過失，不法侵害他人之權利者，負損害賠償責任
    ；不法侵害他人之身體或健康者，對於被害人因此增加生活
    上之需要時，應負損害賠償責任；不法侵害他人之身體、健
    康者，被害人雖非財產上之損害，亦得請求賠償相當之金額
    ；不法毀損他人之物者，被害人得請求賠償其物因毀損所減
    少之價額；，民法第184 條第1 項前段、第193 條第1 項、
    第195 條第1 項、第196 條分別定有明文。原告主張被告過
    失肇致本件事故發生，為被告所不爭執，故被告就原告因事
    故所生之損害自應負賠償責任，茲就原告請求之項目及金額
    ，分敘如下：
  ①醫療費用、藥布及後續醫療費用部分：原告主張其因本件事
    故支出醫療費用、藥布及後續醫療費用35,841元，並提出醫
    療費用收據為證( 見附民卷第17至117 頁、本院卷第137 至
    149 頁) 。上開醫療費用及藥布收據金額共32,071元。惟其
    中有數份診斷證明書費，然證明所受損害1 份已足，原告業
    提出109 年3 月17日診斷證明書為證( 見附民卷第15頁) ，
    則109 年3 月26日及109 年10月12日之診斷證明書費及病歷
    影印費用非屬必要，應予扣除。然被告就其中31,601元不爭
    執。故原告此部分請求在31,601元範圍內有理由，逾此範圍
    難認有理由。
  ②看護費用部分：原告主張須受全日看護2 個月，每日以2,00
    0 元計算之看護費乙情，雖未提出收據證明又此部分支出，
    惟由親屬代為照顧被害人之起居，固係基於親情，但親屬看
    護所付出之勞力並非不能評價為金錢，雖因二者身分關係而
    免除被害人之支付義務，惟此種基於身分關係之恩惠，自不
    能加惠於加害人，故由親屬看護時雖無現實看護費之支付，
    仍應認被害人受有相當於看護費之損害，得向加害人請求賠
    償，始符公平原則( 最高法院94年度台上字第1543號判決要
    旨參照) 。本件原告需他人照顧全日約1 週，再半日約3 週
    ，有財團法人私立高雄醫學大學附設中和紀念醫院110 年5
    月6 日回函可佐( 下稱高醫回函，見本院卷第177 頁) 。然
    原告自陳其由弟弟妹妹看護，但就醫時都是自己去，弟弟妹
    妹沒有陪同看醫生等語( 見本院卷第204 頁) ，而就醫所耗
    費時間非短暫，縱原告親屬有看護原告，但未陪同就醫，自
    難認原告就醫之108 年12月30日及109 年1 月2 日有全日看
    護之事實，故此2 日看護期間應以半日為計。據此計算原告
    得請求之看護費應為5 日全日10,000元( 每日2,000 元) ；
    半日看護為23日23,000元( 半日1,000 元) 。逾此部分即33
    ,000元之看護費請求不應准許。
  ③交通費部分：原告主張因事故往返醫院就診需支出交通費22
    ,500元，並提出部分收據為證，收據金額僅3,840 元( 見本
    院卷第113 至127 頁) ，並為被告所不爭執，故應予准許。
    逾此部分之請求未見有支出計程車費，且原告亦未證明其傷
    勢仍有繼續搭乘計程車之必要，故不應准許。
  ④薪資損失部分：原告主張因事故不能從事工作2 個半月，損
    失95,000元，並提出請假單及薪資表為憑( 見附民卷第119
    至121 頁) 。被告雖辯稱未能證明原告有受領薪資，然審酌
    薪資表係原告工作之綠圓冷飲店所出具，且小型商號以現金
    ，而非匯款之給付薪資方式所在多有，原告提出之上開證明
    已足資證明其薪資為每月38,000元。又前開高醫回函函覆原
    告需休養2 至3 月等語，要與原告請假休養期間相當，故原
    告請求薪資損失為95,000元有理由。逾此範圍之請求不應准
    許。
  ⑤慰撫金部分：原告因本件事故受有身體傷害，依前引規定足
    認原告請求非財產上賠償即慰撫金要屬有據。審酌原告所受
    之傷害程度非鉅，其日常生活起居及活動能力微有影響，及
    原告及被告名下所得均非鉅等一切情狀，認原告請求之精神
    慰撫金60,000元尚屬適當，逾此範圍過高，不應准許。
  ⑥系爭機車部分：原告主張系爭機車維修估價約61,000元，並
    提出估價單據為憑( 見附民卷第125 頁) 。上開估價單項目
    品名均為零件費用，原告復未證明其中內含工資若干，故均
    以零件費用計。機器腳踏車之耐用年數為3 年，系爭機車於
    101 年6 月出廠( 見附民卷第123 頁) ，事故發生時已逾耐
    用年數，零件費用完全折舊後為1,525 元。是以原告此部分
    請求逾1,525 不應准許。
  ⑦綜上所述，原告因本件事故所受損害金額為醫療費用、藥布
    及後續醫療費用31,601元、看護費33,000元、交通費3,840
    元、薪資損失95,000元、慰撫金60,000元、系爭機車1,525
    元，合計224,966 元。又原告就事故發生與有過失，肇事責
    任百分之30，被告依民法第217 條應得減輕此部分賠償責任
    至157,476 元【224,966*( 1-0.3)，元以下4 捨5 入】。
  ⒉次按保險人依本法規定所為之保險給付，視為被保險人損害
    賠償金額之一部分，被保險人受賠償請求時，得扣除之，強
    制汽車責任保險法第32條定有明文。本件原告因本件事故已
    受領強制汽車責任保險理賠金30,690元，為兩所不爭執( 見
    本院卷第207 至208 頁) 。揆諸前揭法律規定，此部分之金
    額，自應由原告可得請求之金額中予以扣除。準此，原告得
    向被告請求之金額經扣除上開理賠金額後為126,786 元。
四、從而，原告依侵權行為法律關係請求被告給付原告126,786
    元及自起訴狀繕本送達翌日即109 年10月9 日起至清償日止
    按週年利率百分之5 計算之利息為有理由，應予准許。逾此
    範圍之請求無理由，應予駁回。
五、本件係就民事訴訟法第427 條訴訟適用簡易程序所為被告敗
    訴之判決，爰依同法第389 條第1 項第3 款之規定，就原告
    勝訴部分職權宣告假執行，此部分雖經原告陳明願供擔保，
    聲請宣告假執行，惟其聲請不過係促請法院依職權發動，本
    院毋庸就其聲請為准駁之裁判。至於原告其餘假執行之聲請
    ，因原告其餘之訴遭駁回而失所附麗，應併駁回之。並依被
    告聲請諭知免為假執行之擔保金額。
六、至兩造其餘之攻擊防禦方法及未經援用之證據，經本院斟酌
    後，認為均不足以影響本判決之結果，自無逐一詳予論駁之
    必要，併此敘明。
七、據上論結，原告之訴一部有理由一部無理由，依民事訴訟法
    第436 條第2 項、第79 條、第389 條第1 項第3 款、第392
    條第2 項規定，判決如主文。
中    華    民    國   110    年    10    月    25    日
                  高雄簡易庭  法      官  楊詠惠
以上正本係照原本作成。
如不服本判決，應於送達後20日內，向本院提出上訴狀並表明上
訴理由，如於本判決宣示後送達前提起上訴者，應於判決送達後
20日內補提上訴理由書（須附繕本）。
中    華    民    國   110    年    10    月    25    日
                              書  記  官  蔡佩珊